【裁判字號】    89,上易,128
【裁判日期】    890316
【裁判案由】    詐欺
【裁判全文】
臺灣高等法院臺南分院刑事判決        八十九年度上易字第一二八號  Ａ
      上  訴  人
      即  被  告  乙  ○  ○
      選任辯護人  林  永  山
右上訴人因詐欺案件，不服臺灣雲林地方法院八十八年度易字第一０九八號中華民國
八十八年十二月九日第一審判決（起訴案號：臺灣雲林地方法院檢察署八十八年度偵
續字第三二號），提起上訴，本院判決如左：
      主      文
原判決撤銷。
乙○○連續意圖為自己不法之所有，以詐術使人將本人之物交付，處有期徒刑陸月。
緩刑貳年。
      事      實
一、乙○○明知其前因賭博及喝酒積欠債務新台幣（下同）約二百萬元，已無支付能
    力，竟基於意圖為自己不法所有之概括犯意，於民國（下同）八十六年五月二十
    七日及同年六月十日，在台北縣樹林鎮○○街八三之六號二樓甲○○之住處，向
    甲○○佯稱伊因生意上之需要，亟需資金周轉云云，先後二次向甲○○借得四十
    二萬五千元及七十二萬元，並分別開立到期日依序為八十六年七月一日及同年六
    月二十五日之本票二紙交與甲○○，以表示其在各紙本票所載到期日會返還各筆
    借款，用以取信於甲○○，使甲○○信以為真，分別將上開借款交與乙○○，詎
    乙○○並未如期返還借款，並避不見面，甲○○於追索無著後始知受騙。
二、案經甲○○訴請臺灣雲林地方法院檢察署檢察官偵查起訴。
      理      由
一、訊據上訴人即被告乙○○矢口否認有詐欺犯行，辯稱：伊不是有意要詐騙告訴人
    ，係因當時經濟不好，才無法還錢云云，惟查，右揭事實，業據被告於偵查及原
    審審理中坦承不諱，核與告訴人甲○○指訴之情節大致相符，並有上開本票二紙
    、被告書立之切結書一紙附卷足資佐證。參以被告於向告訴人借款之際，負債高
    達二百萬元，而該筆借款係用來清償舊債，並非生意週轉之用，已據被告於偵查
    中供明在卷，是被告顯無可能在約定清償期歸還告訴人，竟以虛構之詞向告訴人
    詐借現款，致告訴人陷於錯誤，而交付上開款項，且迄至告訴人於八十八年五月
    二十六日提出告訴前均未償還該款，其有不法所有之意圖甚明，足認被告所辯，
    顯係圖卸刑責之詞，不足採信。又被告選任辯護人雖以被告事後有清償其之前所
    欠之舊債及已返還本件告訴人五分之四之債務，足見被告顯有清償能力云云置辯
    ，惟此僅足說明被告事後有清償能力，並不足以證明被告於二年前向告訴人借款
    時係有清償能力，況被告於本院審理中亦自承其當時經濟不好，是被告選任辯護
    人上開辯詞，亦非可採，被告犯行，堪以認定。
二、核被告所為，係犯刑法第三百三十九條第一項之詐欺取財罪。其先後二次犯行，
    時間緊接，所犯構成要件相同，應依連續犯之規定論以一罪，並加重其刑，公訴
    人就連續犯論罪部分漏予記載，尚有未洽，附此敘明。原審因認被告罪證明確，
    予以論罪科刑，固非無見。惟查被告向告訴人行詐之時間分別係八十六年五月二
    十七日及同年六月十日，業據告訴人於本院審理中陳明在卷，且為被告所不爭執
    ，並有告訴狀及上述本票影本二紙所載之發票日期可稽，原判決事實欄未予記載
    明確，尚有疏漏。被告上訴意旨，否認犯罪，指摘原判決不當，雖無足取，惟原
    判決既有上開可議之處，應予撤銷改判。爰審酌被告犯罪之動機、目的、手段、
    品行，所生之危害及犯後已償還告訴人大部分之債務等一切情狀，量處有期徒刑
    六月，以資懲儆。
三、又查被告未曾受有期徒刑以上刑之宣告，有本院被告全國前案紀錄表乙份在卷可
    憑，其因一時失慮，偶罹刑典，且事後已償還告訴人大部分之債務，業據告訴人
    到庭陳明並有其出具之清償債務證明書乙紙在卷足稽，被告經此科刑判決，當知
    警愓而無再犯之虞，上開所宣告之刑，本院認以暫不執行為適當，爰併宣告緩刑
    二年，以勵自新。
據上論斷，應依刑事訴訟法第三百六十九條第一項前段、第三百六十四條、第二百九
十九條第一項前段、刑法第五十六條、第三百三十九條第一項、第七十四條第一款、
罰金罰鍰提高標準條例第一條前段，判決如主文。
本案經檢察官羅清溪到庭執行職務。
中    華    民    國      八十九      年      三      月      十六      日
                                  臺灣高等法院臺南分院刑事第二庭
                                      審判長法官  游    明    仁
                                            法官  蔡    長    林
                                            法官  呂    佳    徵
右正本證明與原本無異。
不得上訴。
                                      法院書記官  陳    嘉    琍
中    華    民    國      八十九      年      三      月      十七      日
附錄本案論罪科刑法條全文：
刑法第三百三十九條
  意圖為自己或第三人不法之所有，以詐術使人將本人或第三人之物交付者，處五年
  以下有期徒刑、拘役或科或併科一千元以下罰金。
  以前項方法得財產上不法之利益或使第三人得之者，亦同。
  前二項之未遂犯罰之。


司法院資訊處製作；財團法人民間司法改革基金會備份。
